【裁判字號】    98,審易,954
【裁判日期】    980914
【裁判案由】    詐欺
【裁判全文】
臺灣士林地方法院刑事判決             98年度審易字第954號
公  訴  人  臺灣士林地方法院檢察署檢察官
被      告  戊○○
上列被告因詐欺案件，經檢察官提起公訴（98年度偵字第5746號
），暨移送併案審理（98年度偵字第16556 號及第9140號），經
訊問被告後，被告為認罪之答辯，本院合議庭裁定認宜由受命法
官獨任改行簡式審判程序，並判決如下：
    主  文
戊○○幫助意圖為自己不法之所有，以詐術使人將本人之物交付
，處有期徒刑肆月，如易科罰金以新臺幣壹仟元折算壹日。
    事  實
一、戊○○能預見其提供帳戶予不相識之人使用，可能幫助不詳
    之人以該帳戶隱匿詐欺所得之財物，致使被害人及警方追查
    無門，缺錢孔急，見報紙刊登提供存摺變換現金之廣告，竟
    仍不違其本意，基於幫助詐欺之單一犯意，於民國98年3 月
    月23日前某日，在不詳地點，將其在臺北市大同區○○○路
    ○ 段186 號臺北富邦商業銀行大同分行、臺北市○○區○○
    街30號臺灣中小企業銀行營業部申請如附表一所示之帳戶存
    摺、金融卡及密碼，以每本新臺幣3000元之代價，交付予姓
    名年籍不詳之詐騙集團成年成員，作為提款、轉帳及匯款使
    用，以此方式幫助該犯罪集團向他人詐取財物。嗣該集團成
    年成員意圖為自己不法之所有，分別於如附表二所示之時間
    ，以附表二所示之方式向附表二所示之被害人施用詐術，致
    附表二所示之被害人均陷於錯誤，而分別匯款或轉帳至戊○
    ○所有如附表一所示之帳戶，嗣附表二所示之被害人發覺有
    異，報警處理始知上情。
二、案經臺北市警察局大同分局報請臺灣士林地方法院檢察署檢
    察官偵查後起訴，暨臺灣士林地方法院檢察署檢察官移送併
    案審理。
    理  由
一、上開事實，業據被告戊○○於本院準備程序及審理時均坦承
    不諱（本院98年8月31日準備程序筆錄及審判筆錄第2頁參照
    ），核與如附表二所示之被害人警詢之指述相符，復有如附
    表二證據欄所示之證據等附卷可稽，足證被告所提供如附表
    一所示之帳戶與如附表二所示之被害人間確有匯款之事實。
    綜上，堪認被告之自白與事實相符，應予採信。本案事證明
    確，被告犯行洵堪認定，應予依法論科。
二、按刑法上之幫助犯，係對於犯罪與正犯有共同之認識，而以
    幫助之意思，對於正犯資以助力，而未參與實施犯罪之行為
    者而言（最高法院75年度臺上字第1509號、88年度臺上字第
    1270號判決亦同此意旨）。是以，如未參與實施犯罪構成要
    件之行為，而係出於幫助之意思提供助力，即屬幫助犯，而
    非共同正犯。查被告基於幫助詐欺之單一犯意，將自己前所
    申辦之如附表一所示之存摺、提款卡及密碼等物，交予詐騙
    集團成員，該詐騙集團成員即利用被告之幫助，意圖為自己
    不法所有，而基於詐欺之犯意，利用如附表一所示帳戶之存
    摺、提款卡及密碼為工具，施用如附表二詐騙方式欄所示之
    詐術使被害人等陷於錯誤，並交付財物。因被告所為均係參
    與詐欺罪構成要件以外之行為，且在無證據證明被告係以正
    犯而非以幫助犯之犯意參與犯罪之情形下，應認其所為係幫
    助犯而非正犯行為。是核被告所為，係犯刑法第30條第1項
    、第339條第1項之幫助詐欺取財罪。又被告係對正犯資以助
    力而未參與犯罪行為之實施，應依刑法第30條第2 項減輕其
    刑。又被告以一幫助詐欺之行為，使詐騙集團詐騙如附表二
    所示之被害人，為一行為觸犯數罪名，為想像競合犯，應依
    刑法第55條前段規定論以一幫助詐欺取財罪。又檢察官移送
    併案審理部分（臺灣士林地方法院檢察署98年度偵字第1655
    6號及9140號），雖未據檢察官提起公訴，惟與本件起訴被
    告幫助詐欺罪部分，核屬想像競合之裁判上一罪案件，本院
    自得予以審理，附此敘明。
三、爰審酌被告年輕力壯，不依正軌賺取金錢，貪圖小利而交付
    2 帳戶供不詳之詐騙集團使用，助長犯罪，而非可取，又被
    告犯後於本院審理時始終坦承犯行，且同意依本院諭知之條
    件部分賠償如附表二各編號所示被害人之部分損失，惟被告
    除當庭賠償經本院通知後自動到庭如附表編號5 之被害人新
    臺幣3000元外，迄今均未能依本院諭知之條件賠償如附表二
    各編號所示之被害人，暨本件犯罪所生之損害，量處如主文
    所示之刑，並諭知易科罰金之折算標準。
四、據上論斷，應依刑事訴訟法第299 條第1 項前段，刑法第33
    9 條第1 項、第30條、第55條前段、第41條第1 項前段，刑
    法施行法第1 條之1 ，判決如主文。
五、本案經檢察官曾勁元到庭執行職務。
中    華    民    國    98    年    9     月    14    日
                  刑事第一庭法官王沛雷
以上正本證明與原本無異。
如不服本判決應於收受判決後10日內向本院提出上訴書狀，並應
敘述具體理由；其未敘述上訴理由者，應於上訴期間屆滿後20日
內向本院補提理由 (均須按他造當事人之人數附繕本)「切勿逕
送上級法院」。
                            書記官吳尚文
中    華    民    國    98    年    9     月    14    日
附錄本案論罪科刑依據法條全文
刑法第339條
意圖為自己或第三人不法之所有，以詐術使人將本人或第三人之
物交付者，處5 年以下有期徒刑、拘役或科或併科1 千元以下罰
金。
以前項方法得財產上不法之利益或使第三人得之者，亦同。
前二項之未遂犯罰之。
附表一：
┌──┬────┬─────────────┬──────────┐
│編號│戶名    │金     融     機      構  │帳              號  │
├──┼────┼─────────────┼──────────┤
│1   │戊○○  │臺北富邦商業銀行大同分行  │000-0000000000000000│
│    │        │                          │                    │
│    │        │                          │                    │
├──┼────┼─────────────┼──────────┤
│2   │戊○○  │臺灣中小企業銀行營業部    │00000000-000000     │
│    │        │                          │                    │
└──┴────┴─────────────┴──────────┘
附表二：
 ┌──┬─────┬───┬─────────┬───────────┬──────────┐
 │編號│詐騙時間  │被害人│詐   騙   方   式 │匯款情形 (含匯款地點、│證              據  │
 │    │          │      │                  │時間及金額)           │                    │
 ├──┼─────┼───┼─────────┼───────────┼──────────┤
 │1   │98年3月23 │己○○│撥打電話向被害人佯│被害人遂依指示於98年3 │己○○之警詢筆錄 (見│
 │    │日晚上10時│      │稱購物扣款錯誤，惟│月23日23時16分許，在新│偵卷第5746號卷P5-6) │
 │    │許        │      │需至提款機操作變更│竹縣竹北市○○○路60號│、臺北富邦商業銀行股│
 │    │          │      │，致被害人誤信為真│竹北郵局某自動櫃員機前│份有限公司98年4月2日│
 │    │          │      │，陷於錯誤。      │，依對方指示操作提款後│北富銀同服字第986000│
 │    │          │      │                  │，轉帳新臺幣3998元至被│01700號函檢送之客戶 │
 │    │          │      │                  │告上開附表一編號1之帳 │基本資料及帳戶歷史交│
 │    │          │      │                  │戶。                  │易查詢 (見上開偵卷P1│
 │    │          │      │                  │                      │7-18、25)、自動櫃員 │
 │    │          │      │                  │                      │機交易明細表(見上開 │
 │    │          │      │                  │                      │偵卷P16)            │
 ├──┼─────┼───┼─────────┼───────────┼──────────┤
 │2   │98年3月24 │丙○○│撥打電話向被害人佯│被害人遂依指示於98年3 │梁秀雯之警詢筆錄 (見│
 │    │日晚上8時 │      │稱為購物設定有誤，│月24日21時26分許，在臺│偵卷第16556號卷P8-9)│
 │    │45分許    │      │惟需至提款機操作取│北縣新莊市○○路510 號│、臺灣中小企業銀行營│
 │    │          │      │消分期設定，致被害│輔大郵局某自動櫃員機前│業部98年5 月25日部營│
 │    │          │      │人誤信為真，陷於錯│，依對方指示操作提款後│業字第01058 號檢送戶│
 │    │          │      │誤。              │，轉帳新臺幣2萬9987元 │客戶之基本資料及帳戶│
 │    │          │      │                  │至被告上開附表一編號2 │存款交易明細查詢 (見│
 │    │          │      │                  │之帳戶。              │上開偵卷P20-25 )、梁│
 │    │          │      │                  │                      │秀雯匯款存摺內頁影本│
 │    │          │      │                  │                      │(見上開偵卷P14)     │
 │    │          │      │                  │                      │                    │
 ├──┼─────┼───┼─────────┼───────────┼──────────┤
 │3   │98年3 月24│乙○○│撥打電話向被害人佯│被害人遂依指示於98年3 │乙○○之警詢筆錄 (見│
 │    │日晚上9時6│      │稱其網路購物誤設為│月24日21時33分許，在新│偵卷第9140號卷P5-6) │
 │    │分許      │      │分期設定，惟需至提│竹市○○街東門郵局新竹│、臺灣中小企業銀行營│
 │    │          │      │款機操作取消分期設│一支某自動櫃員機前，依│業部98年4月7日98部營│
 │    │          │      │定，致被害人誤信為│對方指示操作提款機後，│業字第91102號函檢送 │
 │    │          │      │真，陷於錯誤。    │轉帳新臺幣1萬6018元至 │之客戶基本資料及帳戶│
 │    │          │      │                  │被告上開附表一編號2之 │歷史交易查詢 (見上開│
 │    │          │      │                  │帳戶。                │偵卷P35-42)、自動櫃 │
 │    │          │      │                  │                      │員機交易明細表(見上 │
 │    │          │      │                  │                      │開偵卷P16 )         │
 ├──┼─────┼───┼─────────┼───────────┼──────────┤
 │4   │98年3月24 │丁○○│撥打電話向被害人佯│被害人遂依指示於98年3 │丁○○之警詢筆錄 (見│
 │    │日晚上8時 │      │稱其奇摩拍賣購物誤│月24日20時21分許，在臺│偵卷第9140號卷P7-8) │
 │    │20分許    │      │設為分期設定，惟需│中市○區○○路293號南 │、自動櫃員機交易明細│
 │    │          │      │至提款機操作取消分│門路郵局某自動櫃員機前│表(見上開偵卷P26)   │
 │    │          │      │期設定，致被害人誤│，依對方指示操作提款機│                    │
 │    │          │      │信為真，陷於錯誤。│後，轉帳新臺幣2萬9018 │                    │
 │    │          │      │                  │元至被告上開附表一編號│                    │
 │    │          │      │                  │2之帳戶。             │                    │
 ├──┼─────┼───┼─────────┼───────────┼──────────┤
 │5   │98年3月24 │甲○○│撥打電話向被害人佯│被害人遂依指示於98年3 │甲○○之警詢筆錄 (見│
 │    │日晚上21時│      │稱網路購物扣款有誤│月24日21時33分許，在嘉│偵卷第9140號卷P10)、│
 │    │2分許     │      │，惟需至提款機操作│義市○區○○○路郵局某│自動櫃員機交易明細表│
 │    │          │      │解除，致被害人誤信│自動櫃員機前，依對方指│(見上開偵卷P14)     │
 │    │          │      │為真，陷於錯誤。  │示操作後，轉帳新臺幣2 │                    │
 │    │          │      │                  │萬9987元至被告上開附表│                    │
 │    │          │      │                  │一編號2之帳戶。       │                    │
 └──┴─────┴───┴─────────┴───────────┴──────────┘


司法院資訊處製作；財團法人民間司法改革基金會備份。
